最高法院刑事判決　　　　　　一○○年度台上字第一六三○號
上　訴　人　台灣高等法院花蓮分院檢察署檢察官
上　訴　人　
即　被　告　賴慶城
上列上訴人等因被告違反毒品危害防制條例案件，不服台灣高等
法院花蓮分院中華民國一○○年一月十七日第二審判決（九十九
年度上訴字第二三五號，起訴案號：台灣花蓮地方法院檢察署九
十九年度偵字第八五六號），提起上訴，本院判決如下：
    主  文
上訴駁回。
    理  由
按刑事訴訟法第三百七十七條規定，上訴於第三審法院，非以判
決違背法令為理由，不得為之。是提起第三審上訴，應以原判決
違背法令為理由，係屬法定要件。如果上訴理由書狀並未依據卷
內訴訟資料，具體指摘原判決不適用何種法則或如何適用不當，
或所指摘原判決違法情事，顯與法律規定得為第三審上訴理由之
違法情形，不相適合時，均應認其上訴為違背法律上之程式，予
以駁回。檢察官上訴意旨略以：(一)原判決認定蔡華軒於民國九十
八年十二月間，經上訴人即被告賴慶城介紹找房屋，二人應已有
相當交情，原判決復認定蔡華軒因承租潘文彬之房屋而與被告熟
識，前後矛盾並與論理法則相違。(二)蔡華軒於原審供稱被告於九
十八年十一月間已知悉其在製造MDMA，而製造MDMA係重罪，若非
二人在九十八年十一月間已相當熟識，蔡華軒豈有可能讓被告賴
慶城知悉。原判決認定被告與蔡華軒至九十八年十二月間因承租
房屋後始熟識並謀議製造毒品，即有理由矛盾之違誤。(三)蔡華軒
於第一審已指明係被告鼓舞其製造MDMA，縱認被告於本件犯罪非
居於主導地位，然原判決認定被告與蔡華軒共同合作並負責銷售
毒品，原判決認被告居於次要角色，顯與經驗法則有違。又被告
先於偵查中矢口卸責，繼於第一審坦承犯行，復提起上訴並翻異
前詞，原判決維持第一審量處被告有期徒刑四年六月之判決，駁
回被告在第二審之上訴，尚嫌過輕，難謂妥適。賴慶城上訴意旨
則以：蔡華軒歷次供述，前後矛盾不一，而蔡華軒自九十八年十
月間起，即因涉嫌製造搖頭丸遭警執行通訊監察，偵查機關於同
年十月二十二日尚不知被告即為門號0000000000號行
動電話之持有人，足見被告稱其於九十八年十二月中旬後，蔡華
軒告知製造搖頭丸並請求代為詢問是否有人欲行購買等情屬實；
蔡華軒自行採購原料、設備並進行製造，與被告無涉，原判決認
被告與蔡華軒之間具有犯意聯絡，均與論理法則、經驗法則相違
各等語。惟查，本件原審經審理結果，認被告犯行明確，因而維
持第一審論處被告共同製造第二級毒品，未遂，累犯罪刑（處有
期徒刑四年六月，併為相關從刑之諭知）之判決，駁回其在第二
審之上訴，已敘明其所憑之證據及其認定之理由。從形式上觀察
，原判決並無足以影響判決結果之違法情形存在。且查：(一)證據
之取捨、證明力之判斷及事實之認定，俱屬事實審法院裁量判斷
之職權，此項職權之行使，倘不違背客觀存在之經驗法則或論理
法則，即無違法可指。又供述證據雖然彼此齟齬或先後不一，審
理事實之法院仍得依其調查所得之各項證據予以綜合判斷，定其
取捨，非謂其中一有不符，即應全部不加採用。本件原判決依憑
證人蔡華軒、賴玉盆、郭偉傑、許惠萍與鑑定人陳泰宏、陳玟蓁
分別於警詢、偵查、第一審與原審之證言，及被告在第一審所為
不利於己之供詞，暨被告所使用門號0000000000號、
郭偉傑所使用門號0000000000號行動電話之通訊監察
譯文、內政部警政署刑事警察局九十九年三月二十三日刑鑑字第
○九九○○一七七三一號鑑定書、被告之台灣高等法院被告前案
紀錄表與原判決附表一二所示物品等證據，資以認定被告有原判
決所記載之犯罪事實（原判決將製造MDMA之犯罪時間九十九年一
月間誤載為九十八年一月間）。對於被告於原審矢口否認有任何
與蔡華軒共同製造第二級毒品未遂之犯行，所辯：其固有替蔡華
軒尋找第二級毒品MDMA買主，然與蔡華軒之間並無製造MDMA之犯
意聯絡，縱認被告有為蔡華軒利用賴玉盆代收原料之行為，應僅
屬幫助犯云云。如何與事實不合，俱非可採，已在判決內逐一指
駁，並詳述其證據取捨及判斷之理由。且敘明蔡華軒於原審所為
有利被告之證詞，何以為迴護被告之詞，並非可採等旨綦詳。原
判決所為論斷及說明，核與經驗法則、論理法則，俱屬無違，亦
無理由矛盾之違法情形存在。檢察官上訴意旨(一)(二)及被告上訴意
旨均置原判決所為之明白論斷於不顧，或執已為原審指駁之陳詞
爭辯，或對原審取捨證據與判斷證據證明力之職權行使暨與犯罪
構成要件無涉之枝節事項，漫指其為違法，均非適法之第三審上
訴理由。(二)刑之量定，乃法律賦予法院自由裁量之事項，倘於科
刑時，已以行為人之責任為基礎，並斟酌刑法第五十七條所列各
款事項，而未逾越法定刑度，即難謂違法。本件原判決認定被告
與蔡華軒謀議製造MDMA，本於二人之分工，由蔡華軒與被告分別
負責製造與尋覓買主，尚未完成製造即為警查獲而製造未遂等情
，理由內併敘明經審酌被告之品行、動機、手段、參與情節與程
度、犯罪所生危害等一切情狀，認第一審量處被告有期徒刑四年
六月，尚屬適當等旨，因而予以維持。經核原審刑罰自由裁量之
職權行使，與罪刑相當原則尚無違背；又第一審量處被告有期徒
刑四年六月，第一審檢察官並未指摘量刑過輕，僅由被告為自己
之利益提起上訴，檢察官上訴意旨(三)以原判決量刑輕縱為由提起
上訴，亦非合法之第三審上訴理由。綜上說明，應認檢察官及被
告之上訴違背法律上之程式，均予駁回。
據上論結，應依刑事訴訟法第三百九十五條前段，判決如主文。
中    華    民    國  一○○  年    四    月    七    日
                      最高法院刑事第十庭
                          審判長法官  黃  一  鑫  
                                法官  張  春  福  
                                法官  林  勤  純  
                                法官  陳  國  文  
                                法官  宋  明  中  
本件正本證明與原本無異
                                      書  記  官  
中    華    民    國  一○○  年    四    月   十三   日
                                                      Q